最高法院刑事判決　　　　　　　　　　　　　　　九十一年度台上字第四八三八號
　　上　訴　人　甲○○
　　選任辯護人　 陳鈺全律師
右上訴人因違反公司法案件，不服台灣高等法院中華民國八十九年一月十一日第二審
判決（八十八年度上訴字第四四五一號，起訴案號：台灣新竹地方法院檢察署八十六
年度偵字第五○八三、五○八四、五四○四、五四○五、五七四四號），提起上訴，
本院判決如左：
    主  文
上訴駁回。
    理  由
按刑事訴訟法第三百七十七條規定：上訴於第三審法院，非以判決違背法令為理由，
不得為之。是提起第三審上訴，應以原判決違背法令為理由，係屬法定要件，如果上
訴理由狀未依據卷內訴訟資料，具體指摘原判決不適用何種法則或如何適用不當，或
所指摘原判決違法情事，顯與法律規定得為第三審上訴理由之違法情形，不相適合時
，均應認其上訴為違背法律上之程式，予以駁回。本件原判決依憑上訴人甲○○之自
白，共犯林寶桂、呼振強及徐玉枝之陳述，聖特實業有限公司（下稱聖特公司）股東
繳款明細表、存摺、公司登記事項卡、新竹區中小企業銀行函及所附往來明細表等證
據，認定上訴人有其事實欄所載之犯行，已敘明所憑證據與認定之理由，因而維持第
一審依牽連犯從一重論處上訴人共同公司負責人，公司應收股款，股東並未實際繳納
，而以申請文件表明收足罪刑（處有期徒刑六月，緩刑三年）之判決，駁回上訴人在
第二審之上訴。從形式上觀察，並無違背法令之情形存在。
上訴意旨略謂：（一）、聖特公司之設立登記申請手續，係該公司負責人呼振強委託
鄭秀梅辦理，鄭秀梅生病無法久站而委託上訴人，上訴人單純依鄭秀梅指示，將申請
文件作好後再委託徐幸枝辦理，徐幸枝因腦部開刀，委請徐玉枝代辦，徐玉枝則委託
林寶桂辦理；聖特公司之資產負債表及存款證明均非上訴人所製作，所有登記文件最
後由鄭秀梅持向主管機關辦理登記。上訴人既未直接受呼振強委任，亦未直接委託林
寶桂辦理，無從知悉聖特公司股東有無繳納股款，即不可能與其二人有犯意聯絡及行
為分擔。縱該公司股東未繳納股款，但林寶桂借款予聖特公司股東，應非公司法所禁
止，則本件究係聖特公司股東未實際繳納股款，而以申請文件虛偽表明收足，或以借
款方式繳足，於登記後將股款發還？原審並未詳查，亦未說明認定上訴人與林寶桂等
人有犯意聯絡及行為分擔，暨上訴人之辯解不足採信之理由，原判決並未認定徐幸枝
為共犯，逕認上訴人直接委託徐玉枝辦理，有認定事實不依證據、判決不備理由及應
於審判期日調查之證據未予調查之違法。（二）、證人徐益彬否認為聖特公司股東，
復否認公司登記之印章為其所有，如果屬實，則其本無入股意思，本件即係違反公司
法第九條第一項應否撤銷公司登記之問題，非違反同條第三項之罪，原判決有應於審
判期日調查之證據未予調查，及判決不備理由之違法云云。惟犯罪事實之認定、證據
之取捨及其憑信力如何，乃事實審法院之職權，如其取捨不違背經驗法則與論理法則
，即不得指為違法，而據為上訴第三審之理由。又共同正犯之意思聯絡不以數人間直
接發生為限，即有間接之聯絡，亦包括在內，且於共同決意範圍內，就其他共同被告
之行為，應共負其責任。查上訴人間接受呼振強委託，以新台幣（下同）五萬元代價
辦理聖特公司設立登記申請手續，關於資金證明部分，上訴人委託徐幸枝取得，並支
付每一百萬元三天以二千元計算之利息，徐幸枝因腦部開刀，無法處理相關業務，轉
而委託徐玉枝辦理，徐玉枝再找林寶桂將五百萬元存入銀行帳戶偽充股東所繳資金，
而以申請之文件虛偽表明收足股款，林寶桂則收取每一百萬元三天以一千五百元計算
之利息等情，業據上訴人及呼振強、徐玉枝、林寶桂、徐幸枝供述在卷，原判決因而
認定上訴人與呼振強、徐玉枝及林寶桂間，分別有犯意聯絡及行為分擔，均為公司法
第九條第三項之罪之共同正犯，顯無上訴意旨所指認定事實不依證據、判決理由不備
及調查職責未盡等違法情事。又股東之出資為公司之資本，為防止虛設公司及防範經
濟犯罪，公司應收之股款，股東自應實際繳納，如有虛偽不實情事，應受制裁，為公
司法第九條第三項之立法理由。聖特公司之股東事實上未繳納股款，僅由林寶桂將五
百萬元存入銀行帳戶，取得存款證明，三天後即提出返還林寶桂，自非已收足股款而
於登記後發還之問題，尤不得以向林寶桂借貸為由解免其罪責，上訴意旨執此指摘，
要非適法之第三審上訴理由。再刑事訴訟法第三百七十九條第十款所稱應調查之證據
，係指與待證事實有重要關係，在客觀上認為應行調查者而言。徐益彬如無意入股，
而竟被列為聖特公司股東，此不實登記之行為，依（行為時及原審裁判時）公司法第
九條第一項規定，係聖特公司負責人呼振強應否受處罰之問題，與上訴人無涉，故徐
益彬是否為聖特公司股東，即非客觀上應調查之證據，原審未為無益之調查，不得指
為違法。其餘上訴意旨所云，或係對事實審法院採證認事之職權行使，任意指摘，或
為單純之事實爭執，均不足據以辨認原判決已具備違背法令之形式要件。應認其上訴
違背法律上之程式，予以駁回。
據上論結，應依刑事訴訟法第三百九十五條前段，判決如主文。
中      華      民      國    九十一    年      八      月    二十九    日
                              最高法院刑事第十二庭
                                  審判長法官  張  淳  淙
                                        法官  謝  俊  雄
                                        法官  蘇  振  堂
                                        法官  張  春  福
                                        法官  呂  丹  玉
      右正本證明與原本無異
                                              書  記  官
中      華      民      國    九十一    年      九      月      五      日
